# 请教陈版主，一致行动人协议认定问题

提问人：考cpa的小许 时间：2020-09-02 15:12:00
陈版主，最近在班上讨论案例的时候，遇到一个公司案例如下：签订一致行动人协议的是两对夫妇，每对持有股权比例相同各自均为40%且任意三人持股比例均超过另外一人，然后在考虑一致行动人中怎么约定一致行动意思表示及矛盾解决方式，目前有两种方法： 1 、出现未达成一致意见则由公司法代（职业经理人）在四人意见中选择一个作为一致意见； 2 、按持股比例来选择一致意见，但会出现支持两种意见的持股比例相同的情况，这种情况下应该如何处理？想请教一下陈版主如何完善这两种方法，十分感谢！

回答人：chenyiwei
对这个问题，首先要明确签订一致行动协议要达到的目标。即这两对夫妻四人共同控制相关企业，还是由其中一人（或一对夫妻）单独控制相关企业。根据不同的目标，应采用的方式和措辞也不同。
提示：对于“一致行动协议”的相关考虑的一般原则：
A、一致行动协议通常有两种情况：一是涉及被投资方相关活动的所有事项均由一致行动各方共同协商后形成一致意见，该情形实质上是参与一致行动协议的各方对被投资方的共同控制；另一种情况是其中有一个牵头（主导）
方，当各方不能达成一致意见时以该牵头方的意见为准。在后一种情况下，实际上是该牵头方对被投资方有单独控制，其他一致行动方的存在是为了强化该牵头方对被投资方的控制力，而就其他参与方而言，其对被投资方的影响力将会弱于不参与该一致行动而完全依据其自身利益作出决策的场合。
B、一致行动协议的签订和解除可能较为方便和随意，因此在实际操作中，单凭一致行动协议往往不能作为判断控制或共同控制的充分、适当的审计证据，需要获取其他证据作为佐证。当存在一致行动协议时，项目组应当关注该项一致行动安排有无合理的经济基础和商业实质。一致行动安排必须以参与各方在一致行动协议所涉及的交易或事项中具有一致的利益为前提，并且应可证明这是一个使参与各方实现“共赢”的安排（例如，一致行动协议中的主导方在市场、技术、管理等方面相对于其他参与方有显著优势，因此其他参与方选择自愿放弃其部分决策权以换取自身更大的经济利益），特别是在参与各方为非关联方的情况下，不能为了实现主导方利益最大化而损害其他参与方的利益，否则有理由怀疑其真实性、合理性和可持续性。
C、证监会会计部《中国证监会会计部 2017 年会计监管协调会——具体会计问题监管口径》中指出：
2 、有固定期限的一致行动协议下的合并报表范围
一致行动人协议同委托受托经营业务具有一定相似性，都应按照准则规定的控制三要素判断是否具有控制。一致行动协议带有期限，很可能表明公司无法对被投资公司重大资产的购置、处置、投融资等可能对被投资公司价值具有重大影响的业务进行决策，无法决定该权力的处置及转让，不能通过行使权力获得重大可变回报，不应认定对被投资公司拥有控制。